【裁判字號】    90,交抗,303
【裁判日期】    900823
【裁判案由】    違反道路交通管理處罰條例
【裁判全文】
臺灣高等法院交通事件裁定              九十年度交抗字第三三號
    抗告人即
    受處分人   甲 ○ ○
右抗告人因違反道路交通管理處罰條例案件，不服臺灣台北地方法院中華民國九十年
八月一日裁定（九十年度交聲字第六一六號），提起抗告，本院裁定如左：
    主    文
抗告駁回。
    理    由
一、抗告意旨略以：抗告人即受處分人甲○○係於民國（下同）八十九年十月十七日
    晚上九時許，駕駛ＢＲ─三二五一號自用小客車行經台北市○○路、光輝路口時
    ，巧遇紅燈，抗告人乃停車等待燈號轉換，迨燈號轉為綠燈後，抗告人見對面並
    無來車，乃左轉光輝路行駛，然抗告人駕駛自用小客車穿過辛亥路七段，並越過
    光輝路中心線轉入光輝路口時，突遭林志明所騎乘之機車前輪碰撞抗告人所駕駛
    之自用小客車右後車門，，該機車前車輪強力反彈，復撞擊抗告人所駕駛之自用
    小客車右前輪，致抗告人所駕駛之自用小客車右前車門及右後車門均嚴重毀損，
    右前車輪轉向機柱彎曲變形，原裁定竟認抗告人駕駛自用小客車撞及林志明所騎
    乘之機車，顯與事實不符，而本件交通事故經台北市政府警察局交通警察大隊警
    員張金星至現場拍照，並簽發吊扣抗告人駕駛執照之收據，然遍查全卷均未發現
    有該照片存卷，抗告人曾因而向原審異議，然竟未經原審法院就此調查，僅依肇
    事現場圖及抗告人所駕駛之自用小客車肇事後停放位置為審酌認定，實有違經驗
    及論理法則。且依台北市政府警察局交通警察大隊製作之道路交通事故調查報告
    表所載，林志明騎乘之機車留有刮地痕一點六公尺，如林志明所供其車速為四、
    五十公里，當不致留下長達一點六公尺之煞車痕，足徵林志明所稱其當時之速度
    與事實不符，而本件交通事故既有爭議，自應送請台北市車輛行車事故鑑定委員
    會鑑定以明責任，原審未送鑑定即為裁罰，殊屬速斷，為此提起本件抗告等語。
二、按汽車行駛至交岔路口左轉彎時，應距交岔路口三０公尺前顯示方向燈或手勢，
    ，迨行至交岔路口中心處方可左轉，並不得佔用來車道搶先左轉，道路交通安全
    規則第一百零二條第一項第四款定有明文；又汽車駕駛人駕駛汽車違反道路交通
    安全規則，因而肇事致人受傷，吊扣其駕駛執照三個月至六個月，道路交通管理
    處罰條例第六十一條第二項亦定有明文。又違反道路交通管理處罰條例之行為人
    ，未依規定自動繳納罰鍰或未依規定到案聽候裁決，處罰機關固得依違反道路交
    通管理事件統一裁罰標準及處理細則第四十四條第一項之規定依該處理細則附件
    之統一裁罰標準表，對行為人逕行裁決，如行為人已在舉發通知單上所載應到案
    日期前自動到案，並向原舉發單位或原處分機關提出申訴，因行為人既已提出申
    訴，自必靜待原舉發單位或原處分機關之調查結果，就行為人之違規行為之有無
    為認定，如其調查在應到案日期前完成，並通知行為人到案聽候裁決，行為人如
    拒不到案，原處分機關固得依前揭處理細則第四十四條第一項規定，對行人為逕
    行裁決，否則原舉發單位或原處分機關如在行為人應到案日期後方對行為人之申
    訴內容調查完畢並通知行為人，即難認行為人係故意不在應到案日期前到案，而
    謂仍可依前揭道路交通管理事件統一裁罰標準及處理細則第四十四條第一項規定
    ，對行為人逕行裁決。
三、經查：本件抗告人即受處分人甲○○係於八十九年十月十七日下午九時許，駕駛
    ＢＲ－三二五一號自用小客車，沿台北市○○區○○路七段由北往南行駛，途經
    台北市○○區○○路七段、光輝路交岔路口欲左轉光輝路行駛時，本應注意其自
    用小客車應行駛至交岔路口中心處方可左轉，並不得佔用來車道搶先左轉，且左
    轉車應讓直行車先行，依當時情況，又無不能注意情事，竟疏未注意，在該交岔
    路口左轉時，左轉車未讓直行車先行，復未先行駛至交岔路口中心處再行左轉，
    即佔用辛亥路由南往北對向車道搶先左轉，適有林志明騎乘ＡＷＣ－七二八號機
    車，沿辛亥路七段由南往北自對向車道以時速四、五十公里之速度直行而來，見
    狀煞避不及，以其機車之前輪碰撞抗告人人所駕駛之自用小客車右後車門處，機
    車彈起後再碰撞該自用小客車之右前門，致林志明人、車倒地，受有右胸部挫傷
    併氣胸、右上下肢多處淺創、左顏面淺創及左肘裂傷之傷害，經警到場處理並繪
    製現場圖，嗣由台北市政府警察局交通警察大隊第四組承辦警員以抗告人涉有違
    反道路交通安全規則第一百零二條第一項第四款及道路交通管理處罰條例第六十
    一條第二項規定之行為，掣單舉發，抗告人於收受該舉發通知單後即於八十九年
    十二月七日向原處分機關提出申訴，經原處分機關函請舉發單位調查，經查抗告
    人確有前開違規行為，乃於九十年一月十五日通知抗告人該調查結果，原處分機
    關遂以抗告人確有違反道路交通管理處罰條例第六十一條第二項規定行為，且未
    依限到案，而依道路交通管理事件統一裁罰標準及處理細則第四十四條第一項之
    規定對受處分人逕行裁處吊扣受處分人駕駛執照六個月之處分等情，業據被害人
    林志明於原審供述甚詳，復有載具林志明傷情之台北市立萬芳醫院出具之診斷證
    明書一份、臺北市政府警察局舉發違反道路交通管理事件通知單、臺北市交通事
    件裁決所違反道路交通管理事件裁決書各乙份在卷可稽。再徵諸卷附之道路交通
    事故調查報告表內所附現場圖及二車之車損照片所示，本件車禍發生後，抗告人
    所駕駛之自用小客車係斜停於光輝路東往西車道之道路停止線前（抗告人係欲左
    轉進入西往東車道行駛），自用小客車之右側前、後車門均有凹陷之撞擊痕乙處
    ，車窗破損，在該自用小客車右後方二點九公尺交岔路口處地上，有林志明騎乘
    之機車倒於該處，機車左後方留有一點六公尺之刮地痕，機車車頭損壞，顯見抗
    告人駕駛該自用小客車左轉時，左轉車未讓直行車先行，復未先行至交岔路口中
    心處再行左轉，於行駛出辛亥路七段時即搶先左轉，在其左轉尚在光輝路東向西
    車道處靠交岔路口處，即遭林志明騎乘之機車車頭碰撞其自用小客車之右側車門
    處（原裁定認定係抗告人駕駛之自用小客車碰撞林志明騎乘之機車，應屬誤認，
    爰予更正），致林志明人、車倒地受傷，自有違前開規定，顯有過失，且其過失
    行為與林志明之受傷間，具有相當因果關係，雖林志明以四、五十公里之速度超
    速行駛，復未注意車前狀況，亦虞有過失，仍無解於抗告人過失責任之成立。又
    林志明所騎乘之機車後方雖留有一點六公尺之刮地痕，抗告人指稱依該刮地痕計
    算林志明之車速應不止四、五十公里云云，然依一般公路車輛煞車距離、行車速
    度對照表所示，如該一點六公尺之刮地痕係機車之煞車痕，則林志明騎乘之機車
    之車速應在二十公里以下，如林志明係以四、五十公里之時速行駛，其煞車痕應
    在八點四公尺至十三公尺之間，均與抗告人所陳不合，顯難據該刮地痕以認定林
    志明騎乘之機車之速度已超過林志明自承之四、五十公里。至本件交通事故是否
    有送請鑑定之必要，法院自有依職權審酌之權，抗告人亦得逕向台北市車輛行車
    事故鑑定委員會聲請鑑定，且該鑑定結果僅屬供法院認定過失責任之參考，是否
    可採，仍應由法院依調查証據所得，並綜理全案辯論要旨而為審認，原審縱未將
    本件送請鑑定，亦難據以指陳原裁定不當。至抗告人復指稱原審未審酌現場照片
    ，亦未予以調查，然本院已依卷附之車損照片而為前開認定，並更正原審相關事
    實之認定，然於抗告人前開過失責任之成立，並不生影響，附此敘明。是抗告人
    前開所辯，要無可採。
四、原審以抗告人駕駛汽車確實前開違反道路交通安全規則第一百零二條第一項第四
    款規定行為，並因而肇事致使林志明受傷，認原處分機關依道路交通管理處罰條
    例第六十一條第二項、道路交通管理事件統一裁罰標準及處理細則第四十四條第
    一項規定，對抗告人逕行裁處吊扣受處分人駕駛執照六個月之處分，固非無見，
    惟抗告人已在舉發通知單上所載應到案日期前提出申訴，有申訴單一紙在卷可稽
    ，嗣因原處分機關調查函覆受處分人日期在到案日期之後，致抗告人無從依限到
    案，原處分機關逕依違反道路交通管理事件統一裁罰標準及處理細則第四十四條
    第一項規定，對抗告人裁處吊扣其駕駛執照六個月之處分，即難謂為有當，乃撤
    銷原處分機關之處分，改諭吊扣抗告人駕駛執照三個月之處分，依法洵無不合，
    抗告人抗告意旨猶執陳詞，指摘原裁定失當，為無理由，應予駁回。
五、據上論斷，應依道路交通案件處理辦法第二十六條、刑事訴訟法第四百十二條，
    裁定如主文。
中      華      民      國      九十    年      八      月    二十三    日
                            臺灣高等法院交通法庭
                                審判長法  官  許  增  男
                                      法  官  蔡  彩  貞
                                      法  官  黃  鴻  昌
右正本證明與原本無異。
不得再抗告。
                                      書記官  黃  千  鶴
中      華      民      國      九十    年      八      月    二十四    日


司法院資訊處製作；財團法人民間司法改革基金會備份。
